臺灣新竹地方法院民事判決　　　　　　　94年度重訴字第75號
原　　　告　日商株式社(PRINTING CO., LTD
　　　　　　.)
　　　　　　　　　　　　2番1.
法定代理人　丁○○○
　　　　　　　　　　　　2番1.
訴訟代理人　黃三榮律師
訴訟代理人　鄭渼蓁律師
複代理人　　高志明律師
被　　　告　和立聯合科技股份有限公司
法定代理人　乙○○
訴訟代理人　龔君彥律師
　　　　　　丙○○
上列當事人間損害賠償事件，本院於民國96年1月22日辯論終結
，判決如下：
    主  文
原告之訴及假執行之聲請均駁回。
訴訟費用由原告負擔。
    事實及理由
壹、原告主張：
一、緣原告於民國92年12月間，經由中華精工光電股份有限公司
    甲○○總經理之介紹，收受被告委託製造導光版之圖面，雙
    方並於92年12月17日就前述導光版之訂購事宜達成合意，由
    被告向原告以每片導光版單價新台幣330元之價格，訂購6萬
    片之導光版，並約定出貨期日為93年1月、93年2月各出貨3
    萬片，被告並承諾立即對原告發出採購單據，以作為系爭導
    光版製造完成後出貨所需之資料。
二、嗣原告依約將前述3萬片導光版製造完成，並於92年12月將
    前述導光版運至日本橫濱港等待出貨，惟被告卻遲遲未向原
    告發出採購單據以俾原告出貨。原告為督促採購單據之發出
    ，曾於93年1月19日、93年2月19日、93年4月8日、93年6月
    21 日、93年7月22日，在甲○○總經理之陪同下，數次拜訪
    被告，被告每次均承諾將立即發出採購單據以供原告出貨，
    並多次確認出貨日期，其中，於93年7月22日會面當日，被
    告除承諾於93年8月5日之前，以開立信用狀（Letter of
    Credit）之方式對原告給付前開導光版之報酬外，並應依約
    定對原告發出採購單據，且採購單據上應記明出貨日期，於
    93年8月出貨14,000片導光版，93年9月出貨16,000片導光版
    ，惟屆期均未見被告履行其承諾。嗣後，原告更於93年9月
    24日及93年10月26日委託律師寄發存證信函及律師函予被告
    ，催促被告履行發出信用狀及採購單據之義務，惟被告非但
    未支付報酬及發出採購單據，甚且於93年12月7日改口辯稱
    雙方並未訂立系爭導光版製造契約云云，原告遂於94年2月
    24日以台北仁愛路（24支）郵局第142號存證信函解除契約
    在案。
三、經查，被告之前揭行為，除導致原告受有未收到報酬新台幣
    9,900,000元 (單價新台幣330元×數量3萬片＝新台幣9,900
    ,000 元)（以新台幣1元對日幣3.307元之匯率計算，相當於
    日幣32,740,000元）之損失外，尚有因運送及保管完成品之
    費用共日幣727,518元（包括自日本八王子至橫濱間往返之
    運送費用日幣294,000元、日本橫濱倉庫之保管費用日幣338
    ,820 元及進出倉庫之手續費日幣94,623元及消費稅75元）
    及原告自93年4月至11月間為儲藏完成品而承租位於日本八
    王子市之倉庫費用日幣4,273,500元，以上共計日幣37,741,
    018元之損失，原告自得依民法第507條或民法第254條、231
    條等債務不履行規定向被告請求損害賠償。
四、對被告抗辯之陳述：
（一）原告與被告間確已成立導光版製造契約，惟被告遲未依約
      發出採購單據及開立信用狀，致原告雖早已製造完成系爭
      導光版，卻無法完成交貨，原告自得依民法第507 條或民
      法第254條、231條等債務不履行規定向被告請求因此所受
      之一切損害：
    1.按「工作需定作人之行為始能完成者，而定作人不為其行
      為時，承攬人得定相當期限，催告定作人為之。」、「定
      作人不於前項期限內為其行為者，承攬人得解除契約，並
      得請求賠償因契約解除而生之損害。」民法第507條第1項
      及第2項定有明文。查原告因被告遲遲未依約發出採購單
      據及開立信用狀，導致原告雖早已製造完成系爭導光版，
      卻無法完成交貨，且原告已依前揭民法第507條第1項規定
      分別於2004年9月24日及2004年10月26日函催被告發出採
      購單據及開立信用狀，惟被告仍未於函催之期限內履行，
      原告遂於2005年2月24日依前揭民法第507條第2項前段規
      定解除契約在案，從而，依民法第507條第2項後段規定，
      原告自得向被告請求因契約解除所生之前揭損害，共計日
      幣37,741,018元。此外，原告依民法第254條之規定，亦
      有解除契約之權，而該解除契約並不影響原告之損害賠償
      請求權。從而，原告亦得依民法第231條規定請求因此所
      造成之損害。
    2.原告與被告間已就導光版製造契約之「必要之點」意思表
      示合致，該導光版製造契約已有效成立：
      (1)契約當事人間對於契約之必要之點已意思表示合致，契
        約即為成立，雙方當事人均應受該契約之拘束。
      (2)原告與被告間既已就系爭導光版製造契約之「必要之點
        」意思表示合致，系爭導光版製造契約顯已有效成立：
        經查，本件導光版製造契約係約定原告以自己之材料
          製造系爭導光版完成，待被告依約發出採購單據後，
          始行運送予被告，且其材料供給部分係包含於約定之
          報酬內，不另行計價，則依學者見解，本件製造物供
          給契約之性質應解釋為承攬契約，承攬契約僅須雙方
          合意一方承諾為他方完成一定之工作，而他方承諾俟
          工作完成，給付報酬，契約即為成立，至於工作期間
          、工作報酬金額及其計算方式之約定，則均非承攬契
          約成立之必要之點。
        本件導光版製造契約性質上係屬承攬契約，而承攬契
          約成立之「必要之點」，僅為「一方承諾為他方完成
          一定之工作」以及「他方承諾俟工作完成後給付報酬
          」，至其餘細節雖未於訂約當時一一詳為約定，然並
          不影響承攬契約之成立。本件代表原告公司之石川功
          以及代表被告公司之採購經理顏美智間，已於「92年
          12月17日」，就本件導光版製造契約之「一定工作之
          完成」（由原告製作6萬片符合樣品規格之導光版並
          提供被告）、「報酬額」（每片新台幣330元）、甚
          至連「出貨日期」（93年1月、2月各出貨3萬片）以
          及「被告須立即對原告發出採購單據」等諸點均達成
          合意，則原告與被告間之導光版製造契約即已有效成
          立。
        被告雖辯稱雙方未就「付款條件」、「管轄法院」、
          約定，且有關「規格」、「驗收」、「保固」、「付
          款」等仍待商議，因此雙方間之契約尚未成立云云。
          惟查：就規格部分，如前所述，由於原告在接獲被告
          有關導光版之圖面後，雙方始於92年12月17日就委託
          製造導光版之相關細節進一步約定，在此，雙方就導
          光版之規格即已明訂，嗣後，雙方亦未曾就導光版之
          規格有任何之變更。至於被告所提及「付款條件」等
          既均非系爭導光版製造契約成立之必要之點，縱然雙
          方就此並未約定，仍不影響本件契約已合法成立之事
          實。
        此外，針對系爭被告向原告所訂製之3萬片導光版，
          被告在原告不斷催促其依約提出採購單據之情形下，
          確曾於93年6月24日針對其中之1萬4千片導光版，發
          出訂購單號碼為「0000000000」之採購單據，惟因當
          時被告之採購單據上所填載之單價有誤（註：應為每
          片330元，被告誤載為300元），因此，原告遂另請被
          告再提出正確之採購單據，惟嗣後被告即拒絕提出。
          依上開事實可知，被告早已與原告達成製造系爭導光
          版之合意，甚且本已依約開出其中1萬4千片之導光版
          採購單據，被告主張3萬片導光版製造契約尚未成立
          云云，根本與事實不符。
        更何況，甲○○亦曾於93年9月27日，具函向原告董
          事長丁○○○表示：「關於本件，已向Helix的黃永
          良副總經理交涉，對方並已決定解決方式。目前Heli
          x正在整理存放處所，預計3萬片會在2週內自貴公司
          進貨」等語，依上開信函內容以觀，原告與被告間之
          導光版製造契約早已有效成立，乃係因被告公司自身
          內部因素，遲遲以各種藉口拖延發出採購單據並受領
          系爭導光版，否則被告公司何以須整理預備存放導光
          版之處所。由此益證被告一再辯稱系爭導光版製造契
          約尚未成立云云，顯不足採。
      (3)再進展過程及議事錄係當初代表原告與被告接洽系爭導
        光版訂製事宜之石川功，為確認本件導光版交易之商談
        經過所製作，並經明確告知被告當時之副總經理戊○○
        以及中華精工總經理甲○○前開目的後，由其審閱後所
        簽名確認，其上所記載之內容確屬真正，應以之為認定
        本件事實所憑之證據：
        本件爭議發生後，當初代表原告公司與被告接洽系爭
          導光版訂製事宜之石川功，為確認雙方就系爭導光版
          交易之商談過程，而於93年7月15日製作進展過程，
          並於93年7月22日與被告戊○○副總經理以及中華精
          工甲○○經理會面時，提示予戊○○副總經理及張俊
          傑總經理確認內容無誤後簽署；至於議事錄則為93年
          7月22日會面當天雙方約定之內容，經戊○○副總經
          理及甲○○總經理確認內容無誤後亦為簽署。
        被告雖否認進展過程及議事錄之真正，然被告所辯顯
          不可採，原告已於本院94年8月17日以及95年1月4日
          庭訊時，庭呈該原本予本院，進展過程第1、2頁雖未
          有如第3頁證人即被告當時之副總經理戊○○以及中
          華精工總經理甲○○之簽名，惟查，簽名頁與未簽名
          頁皆標註有同一檔名，且觀其所記載之內容，係雙方
          就本件歷次進行協商過程之記事，內容具有連續性及
          完整性，此外，被告訴訟代理人於本院95年1月4日開
          庭時，亦以上開證物之原本提示予渠等，並依進展過
          程所載之時間及事項一一詢問各次協商之情形，依該
          二人之陳述顯示，進展過程之第1、2頁所載各次協商
          之時間、協商所討論之事項並無不符之處，足證進展
          過程並無任何事後抽換之問題。
    3.被告應對原告發出採購單據（P/O），僅係被告基於兩造
      間業已成立之導光版製造契約所應履行之義務，而非契約
      成立之條件，被告不得以其尚未履行發出採購單據義務之
      違約事實，轉而主張兩造間之契約尚未成立：
      (1)承攬契約並非要式契約，因此，除非雙方當事人間另有
        特約，合意欲以「一定要式」之踐行作為契約「成立」
        之條件，否則，即不得以當事人所負之契約義務中，包
        含出具一定書面之義務，即將該契約成立後所負之「義
        務」強解為契約成立時之「要式」，而倒果為因地認為
        在該項「義務」未履行前，契約關係尚未成立。茲因本
        件雙方之約定大多僅為口頭之約定，原告為能取得契約
        確實成立之書面證明文件，始與被告約定，被告應於契
        約成立後，向原告發出採購單據，因此，被告應向原告
        發出採購單據乃係雙方約定被告應履行之義務，惟此並
        不影響契約已於雙方就必要之點意思表示合致時成立之
        效力。
      (2)被告雖以本件交易應以書面P/O之方式為之為由，主張
        在被告尚未對原告發出採購單據前，原被告間之本件契
        約尚未成立云云。惟查，於本件導光版製造契約成立當
        時，被告完全未向原告表示尚須以被告採購單據之發出
        ，作為契約「成立」或「被告確定購買」之條件：
        依石川功於95年6月23日本院開庭時之證言，雙方於
          92年12月17日就本件契約達成合意後，被告即要求原
          告先準備原料並提出正式報價單，被告拿到報價單後
          就會下訂單。由此可知，原告對被告提出正式報價單
          以及被告對原告提出訂單，皆屬本件契約成立後雙方
          各自應履行之契約義務之一，而與契約成立之「要式
          」無涉。
        另由進展過程中「2003.12.17」項下之記載，以及石
          川功於本院之證言可知，雙方於「92年12月17日」達
          成之合意，係原告必須於「93年1月、2月份」各出貨
          3 萬片導光版，亦即最短約在二週之後即須出貨3萬
          片；而對於被告訴訟代理人「原告公司從材料到成品
          要花多少時間？」之提問，石川功證稱：「就本件來
          說做3萬片要二個星期」。由此可知，於本件導光版
          製作契約成立當時，被告之意思顯係要求原告不待被
          告發出採購單據即「立刻」開始生產，否則原告焉能
          於約定之期限內完成3萬片導光版之生產及出貨手續
          ？
        又證人甲○○於95年1月4日本院開庭時證稱：「生產
          導光版的原料壓克力板10MM，從當初到現在都在缺料
          …這個材料大家搶著要。」，而石川功於95年6月23
          日本院開庭時，對於「被告向原告訂購導光版時，市
          場是否導光版正缺貨」之提問，亦答稱：「是。」。
          由此可知，如證人甲○○所述，生產導光版之原料不
          論係雙方成立契約之時抑或現今，均為炙手可熱之搶
          手貨，亦即縱使被告未向原告為本件交易，原告亦可
          輕易將原料壓克力板出售予他人，以獲取利益，也因
          此在正常情形下，原告該批原料既非無人要，亦非無
          法出售，原告即不可能在與被告間之導光版製造契約
          尚未成立前（即交易是否成立尚未確定前）即著手進
          行本件導光版之製造，依一般經驗法則，原告一定係
          在與被告就本件導光版製造契約已達成合意之情形下
          ，始會依原告所提出之圖面著手製造導光版。從而，
          由原告在導光版原料炙手可熱之情形下，仍依被告所
          提供圖面之指示，著手製造系爭導光版之情形以觀，
          原告與被告之導光版製造契約確實早已有效成立。
        由上述可知，於本件導光版製作契約成立當時，雙方
          雖約定被告應立即對原告發出採購單據，但被告完全
          未向原告表示尚須以被告採購單據之發出，作為契約
          「成立」或「被告確定購買」之條件。
       (3)再者，以原告與被告間就相同之導光版產品之交易情
         形以觀，被告係於原告交付導光版後，始提出該批導
         光版之採購單據予原告，足證採購單據之發出並非契
         約成立之要件：
         經查，被告曾於92年12月18日透過甲○○以電話向
           原告訂購另一批導光版，原本約定數量為5000片，
           價格為每片330 元，並指示原告立即生產、儘速出
           貨，原告表示同意後即著手進行生產，並同樣要求
           被告發出採購單據。嗣後因時間緊迫而無法立即出
           貨5000片，故經雙方同意將該次交易數量改為3700
           片（此即為進展過程第1頁92年12月18日項下所記載
           之事項）。原告於被告定作後，隨即開始製作，並
           於「92年12月30日」即已將製作完成之導光版裝船
           並自日本橫濱港運出送往基隆港，此有輸出入代辦
           業者出具之請款書（即原證10）、原告發出之invoi
           ce及packing list足資為證。惟查，被告就該批導
           光版卻係於93年1月19日始依雙方約定之數量及價格
           對原告發出3700片導光版之採購單據。由上可清楚
           知悉，被告係在原告已生產完成導光版並出船完畢
           後始向原告發出採購單據，從而，採購單據自非原
           告與被告間導光版製造契約成立之要件甚明。
         由此可知，就與系爭6萬片導光版製作契約屬相同商
           品，且交易時間極為接近之3,700片之導光版交易，
           被告亦係僅以口頭（電話聯絡）與原告達成合意後
           ，即要求原告不待採購單據之發出即先行製造出貨
           （惟原告亦要求被告立刻發出採購單據）。由此兩
           筆交易之製品相同、時間密接，當事人間復未有任
           何須就兩筆交易做不同處理之特殊情事觀之，當可
           確認原被告間就系爭6萬片導光版之交易，並無約定
           須被告對原告發出採購單據，契約始能成立之事實
           存在。
       (4)另依進展過程第3頁所列93年4月8日項下記載：「我方
         希望就此交易，不僅以口頭約定，強烈要求Helix發出
         P/O，並取得往後HELIX會對Printing Co., Ltd發出
         P/O之明確約定。」以觀，其明確表示原告之立場為雖
         有口頭約定，但是仍強烈要求被告應發出採購單據，
         以作為書面證明文件，更足以證明雙方早已就系爭導
         光版製造契約有所約定，惟此約定僅為口頭約定，原
         告因鑒於持有書面證明文件較佳，因此雙方始約定被
         告負有於契約成立後發出採購單據之義務，惟無論如
         何該採購單據是否發出並不影響系爭導光版製造契約
         確已成立生效之事實。
       (5)另由上揭進展過程第2頁93年1月19日兩造會面後之約
         定係記載：「雙方並就本次交易內容：Printing Co.,
         Ltd收到HELIX之P/O後，於2004年1月24日，由日本出
         貨30 KP之事達成合意。」下方並註明：「HELIX 說明
         P/O約2004年1月24日、25日才能發出」等語，由上可
         知，雙方係於93年1月19日約定，被告應於93年1月24
         日發出採購單據，而原告在被告發出採購單據當天，
         即應出貨予被告，足證雙方之導光版契約早已成立，
         原告係在雙方意思表示合致，契約已有效成立之情形
         下，始著手進行系爭導光版之製造，惟因被告遲未依
         雙方之約定發出採購單據，因此雙方才會於嗣後協商
         過程中一再約定被告發出採購單據之時程，並配合採
         購單據之發出協商出貨日期，絕非如被告所主張須以
         其對原告發出採購單據後，契約始成立。
       (6)至於被告以進展過程第1頁記載：「就HELIX應立即對
         Printing Co.,Ltd發出P/O一事達成合意。」而主張本
         件交易應以書面P/O之方式為之云云，更顯無稽。蓋依
         進展過程92年12月17日項下之記載可知，雙方已就採
         購數量、採購金額、出貨日期等均予以約定，至於發
         出採購訂單乙事，僅係雙方約定被告應履行之義務，
         ，從而，該記載絕非表示本件交易應以書面方式為之
         ，被告主張依此記載即謂本件交易應以書面方式為之
         ，在未該方式未完成前，推定其契約不成立云云，顯
         屬無稽。
       (7)原告屢次要求被告履行發出採購單據之義務，係為作
         為契約成立之書面證據，且為便於貿易手續之進行。
         依石川功於本院作證時，證稱：「被告公司一直表示
         會給訂單。而且擔心被告公司會再拖延，為取得被告
         公司的承認，才會有這樣的約定。」等語可知，原告
         屢次催促被告發出訂單，乃係以之作為雙方間已成立
         之導光版製作契約之「書面證據」，藉以避免被告藉
         故反悔不履行契約。石川功於本院開庭時陳稱：「如
         果沒有訂單，貨品送到台灣，被告公司是可以拒絕的
         ，貨品就會再退回原告公司，這些費用就要由原告負
         擔，所以才會一再催促訂單。」等語，即係指倘無被
         告發出之採購單據作為書面證據，被告即有可能於貨
         品送到時反悔拒收，並以無書面之訂單為由要求運送
         人退回原告公司。因此，證人石川功對於採購單據之
         理解即為「訂單就是正式的『書面』契約」。惟如前
         所述，兩造間是否有書面契約存在，並不影響系爭導
         光版製作契約已有效成立之事實。本件契約雖於雙方
         就契約必要之點達成合意時即已合法成立，惟在事後
         處理實際貿易流程時，對於交貨地點、發票應記載之
         正確請款對象及其地址等資料，仍以有買方開立之書
         面憑以確認為妥，以便賣方製作正式之相關單據，並
         以之進行公司內部之會計作業，並作為交易記錄而加
         以保存。因此，國際貿易實務上，皆須由買方發出訂
         單，以供賣方進行上述處理手續。因此，石川功於本
         院開庭審理時答稱：「…因為如果沒訂單的話，就不
         知道交付的對象及付款（按，應為「請款」之誤）對
         象，所以當時沒有提到這部分…」等語，其意即指須
         以被告發出之訂單確認出貨及請款單據中之相關記載
         。因此，雖然證諸原被告間就3,700片導光版所為之交
         易前例可知，縱無採購單據，原告仍然可以出貨，且
         採購單據之有無更與本件契約是否成立無關，惟倘被
         告未依約發出採購單據，仍會使原告公司內部作業產
         生一定困難。因此，原告始屢次要求被告立即履行發
         出採購單據之義務。
    4.另被告從未對原告表示須待日本油化公司（下稱油化公司
      ）向被告下訂單後，被告始能對原告發出採購單據：
      (1)證人甲○○與戊○○雖證稱，被告於與原告洽談本件交
        易以來，均曾一再表示須待「油化公司」向被告下訂單
        後，被告始能對原告發出採購單據云云。
      (2)惟查，甲○○與戊○○之上開陳述，顯然與事實不符。
        首應澄清者為，系爭導光版製造契約，係成立於原告與
        被告之間，而與任何第三人無涉。原告亦僅係依與被告
        間訂立之系爭契約履行製作及交付導光版之義務，不可
        能過問或知悉被告與其上游廠商間之交易關係或交易時
        期。被告之上游廠商是否向被告下訂單，當屬被告公司
        之內部事務，而與本件原被告雙方間之法律關係無涉。
      (3)再者，如前所述，有關被告應發出採購單據乙節，並不
        影響系爭導光版製造契約已有效成立之事實，從而，被
        告因其自身之原因無法依約發出採購單據履行契約之義
        務，亦當然不影響系爭導光版製造契約成立之效力。
      (4)況且事實上，原告於證人戊○○、甲○○於出庭作證前
        ，根本未曾聽聞被告須待油化公司下訂單後，始能下訂
        單予原告之情：
        依證人戊○○及甲○○於本院95年1月4日之證詞以觀
          ，該兩人均表示所有代表被告與原告為歷次協商之人
          員，均曾向原告協商代表石川功先生表示，被告須待
          「油化公司」下訂單後，始能下訂單予原告云云。惟
          查，若證人戊○○及甲○○所言為真，則依被告之主
          張，被告是否取得「油化公司」之訂單，乃攸關本件
          原告與被告間導光版製造契約是否成立之重要條件，
          若此，則雙方於歷次協商自應一而再再而三提及此一
          重要條件始符合常理，惟綜觀進展過程及議事錄之內
          容，連隻字片語均無提及「油化公司」，更不用說表
          示被告須待「油化公司」下訂單後，始能下訂單予原
          告。由此可知，證人甲○○與戊○○證稱被告曾一再
          向原告表示須待「油化公司」向被告下訂單後，被告
          始能對原告發出採購單據云云，顯非事實。
        尤有甚者，議事錄乃係原告代表石川功先生與證人黃
          永良、甲○○於93年7月22日當日會面討論後，始由
          石川功先生當場記載會議結論，並交由戊○○以及張
          俊傑當場簽名確認，若依證人甲○○及戊○○之證詞
          以觀，議事錄所記載會議之結論之具體履行乃完全取
          決於「油化公司」是否下訂單，惟真若此，則何以議
          事錄中完全未予以記載？對被告而言，「油化公司」
          之訂單既屬被告是否履行議事錄內容之關鍵條件，則
          戊○○在審閱議事錄之內容後，何以完全未要求應將
          此重要之條件予以列明即予以簽名確認？此根本與常
          理不符，足證證人辯稱須以「油化公司」下訂單予被
          告，被告始能下訂單予原告云云，顯係證人等臨訟所
          辯之詞，不足採信。
        再者，如前所述，被告早曾於93年6月24日就系爭導
          光版中1萬4千片發出採購訂單，而依甲○○及戊○○
          之證詞以觀，「油化公司」最終並未下訂單予被告公
          司，亦即在被告於93年6月24日發出採購單據時，「
          油化公司」根本未向被告下訂單，由上可知，被告是
          否核發採購訂單根本與「油化公司」無任何關係。另
          由甲○○發給原告公司董事長丁○○○之信函以觀，
          其不僅根本未提及「油化公司」之問題，尚且表示被
          告已經在整理存放處所，預計3萬片會在2週內自原告
          公司進貨等語。而石川功亦證稱：「被告從來沒有跟
          我提過上游公司與被告公司的交易情形」。
        如前所述，系爭導光版製造契約係成立於兩造間，原
          告亦僅係依與被告間訂立之系爭契約履行製作及交付
          導光版之義務。縱使被告因其上游廠商未向被告下訂
          單，致使被告為避免產生庫存而於事後反悔不欲再從
          原告進貨，此亦屬被告公司之內部事務，而非原告於
          訂約及生產被告訂購之導光版時所能得知，被告當無
          任何理由將上游公司是否對被告下單之風險，強欲轉
          嫁由已依約履行製作義務之原告負擔之理。
        另由被告於92年12月間透過甲○○提供予原告要求估
          價及製作樣本之本件導光版規格圖可知，該導光版規
          格圖下方僅有記載「Helix和立聯合科技股份有限公
          司」，表示係被告公司所製作之圖面，且其中亦無任
          何該規格與其他公司所需之規格間有任何關連之記載
          。因此，被告顯然係以被告所需要之規格與原告進行
          本件導光版製作契約之交涉。
        有關證人甲○○證稱被告要收到上游的訂單，才能知
          道規格而對原告下訂單云云，亦屬無稽：
          經查，依進展過程以觀，原告係於92年12月經由張俊
          傑收受被告委託製造導光版之圖面，圖面係由被告公
          司之採購經理顏美智透過證人甲○○，傳真予原告公
          司石川功先生，以作為估價之用。由上可知，被告公
          司既已將欲委由原告製造導光版之圖面交由原告，並
          請原告依此予以估價報價，即表示被告已確認委託原
          告製造之導光版規格，此與被告是否取得「油化公司
          」訂單，是否知悉「油化公司」之規格根本無涉。
        證人甲○○關於「油化公司」部分之證言，其真實性
          顯有可疑：
          查居間進行本件交易之仲介及擔任翻譯之證人甲○○
          雖證稱被告於與原告洽談本件交易以來，曾一再表示
          須待「油化公司」向被告下訂單後，被告始能對原告
          發出採購單據云云。惟此已為石川功於出庭作證時所
          否認，且石川功尚指稱：「因為，被告公司與甲○○
          公司有業務往來，我認為他們所說不實在。」，且對
          於甲○○立於被告立場，以之傳真（即原證9）要求
          原告撤回所採取之法律行動乙事，石川功於作證時對
          於甲○○所屬之中華精工與被告公司間之業務往來情
          形亦具體指明：「中華精工約百分之50營業金額是與
          被告公司中國工廠有關，所以才會有這個傳真。」等
          語。由此可知，證人甲○○確有為顧及其所屬之華精
          工與被告公司間之業務往來，而於作證時偏袒被告一
          方之可能性。
      (5)被告自始均未以「須待『油化公司』向被告下訂單，被
        告才會發出系爭導光版之P/O予原告」作為主張系爭導
        光版製造契約尚未成立之抗辯事由：
        查原告於93年9月24日及93年10月26日曾兩度發函被
          告主張雙方已成立系爭契約，並要求被告履行發出P/
          O等義務。被告公司於93年12月7日之回覆中，雖辯稱
          兩造間並未訂立系爭導光版製造契約，然並無隻字片
          語提及「須待『油化公司』向被告下訂單，被告才會
          發出系爭導光版之P/O予原告」乙事。
        另查，被告前曾屢次提出書狀就本件爭議之實體事項
          為爭執。被告雖一再辯稱「須被告對原告發出P/O 後
          契約始成立」云云，然對於「須待『油化公司』向被
          告下訂單，被告才會發出系爭導光版之P/O予原告」
          乙事，仍全然未予提及。又證人戊○○曾於94年6 月
          1日與甲○○至原告訴訟代理人事務所，與原告公司
          法定代理人丁○○○先生以及石川功先生洽談和解事
          宜，戊○○以及甲○○自始至終根本未曾提及「油化
          公司」之問題。
        詎料，及至本院95年1月4日開庭時，兩名證人始口徑
          一致「須待『油化公司』向被告下訂單，被告才會發
          出系爭導光版之P/O予原告」。惟如證人所言屬實，
          則此一事項理應為被告用以爭執系爭導光版製造契約
          尚未成立之重要抗辯事實才對，焉有可能於被告所有
          提出之文件中，均未見有此一抗辯事由？此顯與一般
          常理有違。
    5.綜上所述，原告與被告間既已於92年12月17日，就導光版
      製造契約之「必要之點」意思表示合致，該導光版製造契
      約顯已有效成立，至於被告依約所應發之採購單據，僅為
      雙方約定被告應履行之義務，以作為契約確實成立之書面
      證明資料，原、被告雙方既未以被告對原告發出採購單據
      作為系爭導光版製造契約成立之條件，且被告自始至終均
      未曾對原告表示須以被告收到「油化公司」之訂單為系爭
      契約成立之條件。系爭導光版製造契約既已因雙方對必要
      之點意思表示合致而有效成立，被告未依約履行對原告發
      出採購單據及付款等義務，即應負債務不履行之損害賠償
      責任。
（二）縱認原告與被告間並未成立導光版製造契約，惟被告仍應
      就其違反誠信之行為，依民法第245條之1第1項規定，對
      於原告因信契約能成立所受之損害負賠償責任：
      1.按民法第245條之1其立法理由謂「當事人為訂立契約而
        進行準備或商議，即已建立特殊信賴關係，如一方未誠
        實提供資訊、嚴重違反保密義務或違反進行締約時應遵
        守之誠信原則，致他方受損害，既非侵權行為，亦非債
        務不履行之範疇，原法對此未設有賠償責任之規定，有
        失周延，爰增訂第一項。」由上可知，當事人為訂立契
        約而進行準備或商議，雙方因已建立特殊信賴關係，如
        一方未誠實提供資訊、嚴重違反保密義務或違反進行締
        約時應遵守之誠信原則，致他方受損害，仍應負損害賠
        償責任。
      2.縱認原被告間並未成立導光版製造契約，本件被告之行
        為確已符合民法245條之1第1項第3款之事由，被告自應
        依該條規定對原告負「締約上過失損害賠償責任」，茲
        說明如下：
        (1)縱認系爭導光版製造契約並未成立，惟依進展過程及
          議事錄所列有關雙方數次商談發出採購單據及給付報
          酬之情事以觀，被告不僅知悉原告已依雙方合意之圖
          面將系爭導光版製造完成，並於2003年12月將前述導
          光版運至日本橫濱港等待出貨之事實，且前後數次不
          斷承諾將儘速發出採購單據及信用狀以供原告出貨，
          甚且於2004年7月22日會面時，還針對雙方就本件協
          商過程、雙方合意事項以及被告承諾事項等簽立書面
          資料予以認可，則被告之種種行為均足以使原告產生
          合理信賴，相信雙方間確已成立導光版製造契約，或
          至少雙方間確能成立導光版製造契約。惟被告竟一再
          違反其誠信，數次承諾均未見其履行，甚至於2004年
          12月8日還以雙方並未訂立導光版製造契約為藉口拒
          絕給付報酬。從而，被告之行為顯已該當民法第245
          條之1第1項第3款「顯然違反誠實及信用方法」之情
          形，自應對信契約能成立而受損害之原告，負損害賠
          償責任。
        (2)被告雖辯稱其無所謂明知原告已製作完成之情事且否
          認有不斷承諾之事實，主張其並無違背誠實及信用之
          行為云云。惟查：
          被告確實明知原告早已製作完成系爭導光版：
            依進展過程93年1月19日項下之記載可知，雙方係
            於93年1月19日約定，被告應於93年1月24日發出採
            購單據，而原告在被告發出採購單據當天，即應出
            貨予被告，若原告當時尚未將系爭導光版製造完成
            ，則雙方所約定之交貨日期自應與約定日期間隔一
            段時間，以供原告製作導光版始合理，惟雙方竟能
            約定在短短五天內原告即可提供導光版，足證被告
            在洽談何時出貨時，早已知悉原告依約完成系爭導
            光版，被告辯稱其並不知悉云云，顯不足採。
          被告確有不斷承諾之事實：
            I依進展過程所示之雙方接觸過程紀錄以觀，由於
              雙方先前已約定被告應負有發出採購單據之義務
              ，故雙方不斷協商被告發出採購單據之時程，並
              依此協商原告配合出貨之時程，被告於歷次之雙
              方面會均一再承諾發出採購單據，並確認原告出
              貨日期，因此，縱認雙方契約尚未成立，惟被告
              之上開行為均在在顯示雙方間確能成立導光版製
              造契約。
            II被告主張有關產品規格、驗收、保固、付款等仍
              有待商議，P/O未發即代表被告尚未決定交易云
              云，惟查，依進展過程所示雙方接觸過程紀錄以
              觀，以93年1月19日及93年6月24日項下之記載為
              例，93年1月19日雙方約定被告應於93年1月24日
              或25日發出採購單據；93年6月24日雙方約定被
              告應於93年6月24日或25日發出採購單據，惟雙
              方在已約定被告應於一定期日發出採購單據之情
              形下，根本未就產品規格、驗收、保固、付款等
              有任何商議，況就雙方前次交易之採購單據以觀
              ，其上亦無產品規格、保固、驗收等記載，從而
              ，被告以產品規格、驗收、保固、付款等仍有待
              商議而為未發P/O之原因，進而主張須以P/O為契
              約成立要件云云，顯無理由。
        (3)原告主張被告應負擔締約上過失責任，亦無違背契約
          自由原則：
          被告雖主張，令其應負締約上過失責任有違契約自由
          原則云云。惟按，民法契約自由之原則，當事人雙方
          固然擁有「締約內容」及「締約與否」決定之自由，
          惟當事人之一方若於契約成立前之行為表現，使他方
          因信賴彼此間特殊信賴關係，並認為雙方間之契約於
          嗣後可以成立，卻因當事人一方嗣後違反其誠實及信
          用，而受有損害者，自應對信賴之一方所造成之損害
          負賠償責任，此乃法律之所以規定締約上過失應負損
          害賠償之理，是以，如前所述，被告之行為既已符合
          民法254條之1第1項第3款締約上過失之要件，原告依
          該條規定請求被告負損害賠償責任，並無被告所謂違
          反契約自由原則。
        (4)綜上，縱認本件導光版製造契約尚未成立，惟被告之
          一再承諾行為確使原告深信契約已經成立或至少可能
          成立，被告確違反其誠實與信用，自該當民法第245
          條之1第1項第3款之事由，而應負損害賠償責任。
（三）原告已就本件請求損害賠償部分負舉證之責，被告辯稱原
      告未盡舉證責任云云，顯無理由：
      1.有關原告因被告之違約行為所造成之損害，就未受報酬
        部分已有進展過程所約定之單片價格可茲為憑，而其他
        之運送、保管及倉庫費用部分，原告業已提出日本八王
        子至橫濱間往返之運送費用、日本橫濱倉庫之保管費用
        及進出倉庫之手續費以及原告自「2004年4月至11月間
        」承租位於日本八王子示之倉庫費用等之單據，且該等
        單據均已由出具者簽名或蓋章，並經東京法務局及台北
        駐日經濟文化代表處認證無誤。
      2.再者，上述費用單據，其上均有載明系爭導光版之品名
        （BC01LGOA BC010400 LIGHT GUIDE PANEL）及數量（
        60PL或60C/P即30000片，蓋1PL或1C/P為500片），倉庫
        租賃契約書上甚且明白約定「保管之產品僅為Helix 公
        司之BC01LGOA BC010400 LIGHT GUIDE PANEL」。準此
        ，原告就其因被告之違約所受到之報酬、運送費用、保
        管費用、倉庫費用等損害，均已提出各該損害與系爭導
        光版及被告之違約相關之證據在案，被告辯稱原告未提
        出任何證據，顯無理由。
五、綜上所述，原告與被告間確已合法成立一導光版製造契約，
    且原告亦已舉證證明其因被告之違約所受之損害；且縱令本
    院認定原告與被告間尚未成立正式之導光版製造契約，被告
    仍應就其違反誠信之行為，依民法第245條之1之規定，對於
    原告因信契約能成立所受之損害負賠償責任，為此聲明：1.
    被告應給付原告日幣00000000元，及自民國93年10月1日起
    至清償日止按年息百分之五計算之利息；2.如獲有利判決，
    原告願以現金或彰化商業銀行可轉讓定期存單供擔保，請准
    宣告假執行；3.訴訟費用由被告負擔。
貳、被告則以：
一、兩造間對於契約必要之點並未合意：
（一）原告所主張契約之性質，依其起訴狀所載「就前述導光版
      之訂購事宜達成合意」、「被告以‧‧之價格向原告訂購
      30000片之導光版」等語，以及原證二存證信函係用「價
      金」而非「承攬報酬觀之」，本件縱使假設有成立原告主
      張之契約關係，亦應屬買賣而非承攬。
（二）再依原告所提出之進展過程第1項係記載「合意內容：就
      Helix應立即對Printing Co.,Ltd發出P/O一事達成合意。
      」，則縱使該證物為真，按該項記載，本件交易應以書面
      P/O之方式為之，依民法第166條之規定，契約當事人約定
      其契約需用一定方式者，在該方式未完成前，推定其契約
      不成立，因此兩造間並未成立契約。
（三）另上開證物第6項下則記載「我方希望就此交易，不僅以
      口頭約定，強烈要求HELIX發出P/O，並取得往後Helix會
      對Printing Co.,Ltd發出P/O之明確約定。」，更足證明
      即使在半年之後，原告仍認應以書面P/O之方式成立契約
      。
（四）又上開證物各項以下又記載數次不同商議之出貨時間、數
      量，而本件係屬國際貿易，相關之要素如付款條件、爭議
      管轄地等皆未約定，原告認定兩造已達成合意實嫌草率，
      則兩造間就交易重要之點並未達成合意，自無法成立契約
      。
二、系爭導光版契約應以P/O發出為成立要件：
    縱使原告所舉進展過程及議事錄所載之內容為真，則雙方顯
    然自接觸商議之一開始，即約定應以書面P/O（即商業上俗
    稱之訂購單），為契約成立之約定方式，從而被告如未下訂
    購單，契約自未成立。而原告既然自始即知訂購單為契約成
    立之依據，原告顯然並未誤認契約已經成立，亦即原告明知
    P/O為雙方間契約成立之依據，原告亦自始堅持被告應發出
    P/O前即自行製造系爭產品，顯係原告之片面行為，與被告
    無關。
三、進展過程及議事錄並非真正：
（一）原告起訴狀中對於系爭貨品商議過程之主張，僅憑進展過
      程及議事錄之文件為據，然該份文件並非經雙方簽署之契
      約，其散頁間亦無任何之騎縫章可證該文件之完整及真實
      ，被告否認騎真正，原告應先舉證證明契約成立之經過及
      上開文件之真實性及完整性。
（二）經原告向戊○○詢問，其表示：在原告業務負責人石川功
      拜訪被告公司時，曾提出一份業務報告請其簽署，該文件
      並非合約，只是單純之接觸過程記錄而已，石川功亦稱只
      是要向原告公司證明雙方確有接觸洽談業務，因此基於幫
      助石川功證明接觸過程以便其向原告公司交代之本意，方
      在進展過程最後一頁簽名，但進展過程之內容與其記憶不
      符，必須原告拿出原本才能確認，另議事錄部分係影本且
      有疊痕黑線，是否拼剪貼亦無法確定等語。
四、原告並未就本件損害賠償部分盡舉證之責：
（一）原告主張被告明知貨品已經製造完成，就此原告未提出任
      何之證據，以證明系爭貨品係為交貨與被告所製造。
（二）原告主張其製造完成之貨品已經送港待運，惟按國際貿易
      之習慣，原告貨品出關，皆須相關文件以辦理報關、托運
      、進倉、報稅、安排貨運等事項，原告皆未提出相關資料
      ，以證明該等貨品係準備托運給被告之貨品。
（三）原告主張其因貨品已經製造完成，而有報酬、運費、保管
      費、倉儲費等損失，惟原告並未證明其所提出之單據與系
      爭貨品有關（原告主張倉庫租賃契約書註明保管之產品僅
      為被告公司之貨品，然出租人不可能明瞭兩造間有無契約
      關係，該等註記不過係原告片面之陳述，仍不足為據）。
五、如認兩造間契約未成立，被告亦不應負締約上過失之損害賠
    償責任，原告主張被告違反誠實信用之方法為(1)明知已經製
    造完成，(2)又不斷承諾，(3)且簽立書面資料。惟查：
（一）被告並無所謂明知已製作完成之情事，且按進展過程及議
      事錄之內容固然載有「2003.12.27製品出貨，數量為3700
      pcs。出船日為2004.01.07」，但原告於起訴狀復主張「
      原告雖依雙方之約定將前述30,000片導光板製造完成，並
      於2003年12月將前述導光板運至日本橫濱港等待出貨。」
      。惟上開文件之時點，與原告所謂之「製品出貨」時點，
      相距已經七個多月，何以該文件之內容並未提及上開貨品
      之P/O？如此豈非違背常理？
（二）再考量系爭貨品數量於進展過程及議事錄中前後數次變更
      ，如所謂「製品出貨」，係指原告誤認合約已成立而先行
      生產系爭貨品，甚至已經約定裝船時問，何以又可更改數
      量？再者，原告既然表示已有合意，何以不能逕依一般國
      際貿易之方式與被告簽署契約，而須依進展過程及議事錄
      此等語意不明、真正性亦有疑義之文件主張契約關係？
（三）原告復指稱被告有所謂「不斷承諾」云云，惟查：
    1.按本件相關之交易條件諸如產品規格、驗收、保固、付款
      等仍有待商議，因此進展過程及議事錄中所謂之承諾發P/
      O而未發，當然是被告尚未決定交易，故而未正式以書面
      P/O成立契約，此乃商業交易尤其是國際貿易之正常情形
      。然原告僅以雙方接觸而未達合意之過程，即片面主張被
      告不斷承諾違背誠實信用，自有未合。
    2.又商業上或有未簽訂合約即以P/O（訂購單）進行交易之
      情形，惟原告並非無經驗之一般人，而係從事商業活動之
      導光板專業生產廠商，雙方既約定應發P/O，原告方能據
      此出貨。原告竟然未接獲P/O即自行生產，其豈能主張並
      無可歸責於自己之過失？
六、原告之主張違反契約自由：
（一）按民法之基本原則「契約自由」，係指締約雙方有「締約
      內容」及「締約與否」之自由。因此在民法就契約成立要
      件有明確之規定，在雙方依民法之規定成立契約前，任一
      方皆得拒絕締結契約，此乃契約自由之最基本原則。
（二）民法第245條之1第1項之要件，必須非因過失而信契約「
      能」成立之一方，因為另一方之特定行為，而造成「為準
      備或商議訂立契約」之損害時，始得請求損害賠償。而另
      一方之行為，亦必須為故意隱匿、故意洩密或其他「顯然
      」違反誠實及信用方法者。此其他「顯然」之違反誠信行
      為乃概括規定，但其程度亦應與前述例示規定之程度相當
      。而該條之規範對象並非當事人同意締約而不締約，而是
      規範締約前之過失行為，是以該條文通稱「締約過失」之
      賠償責任。進而言之，所謂「締約過失」，其「過失」並
      非指過失使他方相信契約能成立之過失，而係指特定過失
      行為造成他方締約之損害而言，因此該損害係指締約之損
      害，而非契約內容履行上之損害。
（三）原告主張「則被告之種種行為均足以使原告產生合理信賴
      ，相信雙方間確已成立導光版製造契約，或至少雙方間確
      能成立導光版製造契約。惟被告竟一再違反其誠信，數次
      承諾均未見其履行，甚至於2004年12月8日還以雙方並未
      訂立導光版製造契約為藉口拒絕給付報酬，從而，被告之
      行為顯已該當民法第245條之1第1項第3款『顯然違反誠實
      及信用方法』之情形，自應對信契約能成立而受損害之原
      告，負損害賠償責任。」，倘原告之主張能成立，將使締
      約過程存在不可控制之風險。原告豈非主張被告應就「議
      約而不締約」而賠償「契約履行」上之損害。如此顯然違
      反民法契約自由之原則，並有違該條之規範意旨。
七、基上所述，故聲明：1.原告之訴及假執行之聲請均駁回；2.
    訴訟費用由原告負擔。3.如受不利判決，被告願供擔保請准
    免為假執行。
、兩造不爭執之事實：
一、原告於93年9月24日、93年10月26日寄發存證信函及律師函
    予被告，催促被告發出信用狀及採購單。
二、被告並未發出採購單，亦未支付報酬，且於93年12月7日寄
    發律師函主張兩造並未訂立系爭導光版製造契約。
三、原告於94年2月24日寄發存證信函解除系爭導光版製造契約
    。
肆、得心證之理由：
    本件兩造爭執之處應在於，兩造間是否已成立系爭導光版製
    造契約？若兩造間系爭契約並未成立，被告是否應負締約上
    過失之損害賠償責任？茲論述如下：
一、兩造間是否已成立系爭導光版製造契約？
（一）按當事人主張有利於己之事實者，就其事實有舉證之責任
      ，民事訴訟法第277條定有明文，又解釋意思表示，應探
      求當事人之真意，不得拘泥於所用之詞句，民法第98條定
      有明文，又解釋當事人之契約，應以當事人立約當時之真
      意為準，而真意何在，又應以過去事實及其他一切證據資
      料為斷定之標準，不能拘泥文字致失真意（最高法院19年
      上字第453號、39年台上字第1053號判例意旨參照）；又
      按當事人訂立之契約，究為本約或係預約，應就當事人之
      意思定之，當事人之意思不明或有爭執時，應通觀契約全
      體內容是否包含契約之要素，及得否依所訂之契約即可履
      行而無須另訂本約等情形決定之（最高法院85年度台上字
      第2396號民事判決參照）。
（二）經查，原告主張兩造已於92年12月17日就系爭導光版之製
      造達成合意成立契約，無非係依其所提出之進展過程影本
      為據，惟此為被告所否認，而觀之該進展過程之紀錄，乃
      原告之業務人員石川功所為業務接洽進展過程之紀錄，此
      經證人石川功於本院審理時證述：「在2003年12月開始與
      被告公司進行導光板交易的商談內容。.... 因為每個月
      被告都說要下訂單，但都沒有，經過六個月之後，我怕會
      忘記，所以我要把整個原委用文字做成該份紀錄。」等語
      在卷（見本院95年6月23日言詞辯論筆錄），證人即被告
      公司人員戊○○於本院審理時亦證述：「這是石川功的口
      吻，我要強調的是還是要拿到油化公司的訂單，我們才會
      下訂單。」等語，即此進展過程紀錄乃證人石川功個人所
      為之記載，其記載方式乃以原告之立場為之，且其上雖有
      被告公司人員戊○○、第三人中華精工總經理甲○○之簽
      名，惟證人甲○○於本院審理時係證述：「因為經過石川
      功到被告公司催訂單幾次都沒有結果，因為被告公司的訂
      單是要依據上游日本油化公司的訂單來決定是否下訂單給
      原告公司。因為跑了很多次，油化公司訂單都沒下來，所
      以被告才未下訂單給原告，因為石川功跟我有十年交情，
      一直沒有拿到訂單，我也不好意思，最後石川功要我簽這
      二張是要給他老板一個交待，所以內容我沒有看，幾次到
      被告公司的情形大致上沒有錯，所以我就簽名。.. 他因
      為沒有結果被公司責備，寫了這三張，說他處理的經過，
      給他老板交待，所以請我簽名，也讓被告公司的副總一起
      簽名。.. 」等語（見本院95年1月4日言詞辯論筆錄），
      證人戊○○亦證述：「.. 是石川功說他受到很到壓力，
      他說他來這麼多次，希望做一個總，要做出差紀錄，說
      他確實有來跟我們要訂單，所以要我幫他簽名。.. 這是
      他的請求，不是我的承諾，他的請求能夠成立，也是在收
      到油化公司的訂單，我再轉發我們的訂單給原告。」等語
      （見本院95年1月4日言詞辯論筆錄），證人石川功亦自陳
      請甲○○、戊○○簽名之用意係在於希望把事情的原委做
      一次確認，另一部分則係石川功得以對公司做業務報告等
      情（見本院95年6月23日言詞辯論筆錄），且證人戊○○
      係93年2月19日之後始接觸石川功，之前兩造之會面並未
      參與，而證人甲○○亦非被告公司人員，僅處於第三人即
      居中介紹與翻譯之地位，是證人戊○○、甲○○於進展過
      程上所為簽名，應無何契約承諾之效力可言，而僅係就兩
      造之接洽過程為一確認，是縱認證人石川功所為進展過程
      之紀錄為真實，亦難遽為兩造業已成立契約之唯一依據。
（三）次查，上開石川功所記載之進展過程中，92年12月17日乃
      記載石川功前往被告公司拜訪，並提出樣本、資料予被告
      公司經理顏美智，且有第三人即中華精工總經理甲○○隨
      行，並係就兩造今後之量產進行討論，此有進展過程影本
      附卷可稽，證人即中華精工總經理甲○○於本院審理時亦
      證述：「當天是原告送樣本、數據、單價給被告，顏經理
      跟石川功講說大概隔年的一、二月，每月有30k的量，沒
      有說立即，但被告有說要下訂單給原告。.. （顏經理）
      有（提到油化公司下單才下訂單給原告），她說還是要等
      到上游油化公司訂單下來才會下訂單給他們。」等語（見
      本院95年1月4日言詞辯論筆錄），足見兩造公司人員確於
      92年12月17日就導光版之製造進行商談。而證人石川功所
      為進展過程上就92年12月17日之商談結果雖記載：「合意
      內容：訂購數量：Lot60KP，約定於2004年1月、2月各出
      貨30KP；單價：新台幣330元。並且就HELIX應立即對PRIN
      TING CO.,LTD發出P/O一事達成合意」等語（按此為中譯
      內容），惟此乃證人石川功片面之記載，且當日參與磋商
      之證人甲○○係證述：「（顏經理）有（提到油化公司下
      單才下訂單給原告），她說還是要等到上游油化公司訂單
      下來才會下訂單給他們。」等語（見本院95年1月4日言詞
      辯論筆錄），證人石川功於本院審理時亦證述：「之前甲○○跟我說被告公司想要買導光板，在12月17日當天我就
      拿了特定的資料及樣品去找顏經理，在公司測試樣品是合
      格的，他們說在1月、2月份會向我們下各30K的訂單，叫
      我們先準備原料，單價是決定新台幣330元，被告要求我
      們要提出正式的報價單，拿到報價單之後就會下訂單。」
      等語（見本院95年6月23日言詞辯論筆錄），由上開證人
      甲○○、石川功之證詞可知，兩造公司人員確有於92年12
      月17日就導光版之製造進行磋商，並已就樣品規格確認符
      合被告公司之需求，然被告公司仍要求原告應提出正式報
      價單後，被告始下訂單，並已提及需被告公司之上游公司
      對被告下訂單後，被告始會向原告下訂單，即兩造當日就
      單價之磋商雖已達成初步共識，然仍以原告向被告提出正
      式報價單為要約引誘後，被告對原告出具訂購單為要約，
      始有原告承諾與否，兩造間契約是否得以合致成立之問題
      ，且需俟被告公司之上游公司下定單後，被告對系爭導光
      版產品有所需求，始會對原告下訂單。再參諸本件國際貿
      易之情形，交易雙方距離遙遠，在契約簽定前均會經多次
      磋商等情，是以，兩造於92年12月17日之商談應僅係兩造
      將來個別契約成立前之磋商過程，即就兩造將來進行量產
      合作之討論，充其量僅係就雙方間將來可能發生之契約權
      利義務關係作概括性之約定，至實際上是否成立契約，仍
      須雙方就契約必要之點即具體之數量、價金與標的物另為
      合致之意思表示，即仍以原告出具報價單，被告取得上游
      公司之訂單，而對原告下訂單後，確定訂購價格、數量及
      規格，並經原告承諾出貨後，始得解為個別契約之成立，
      原告據此逕認兩造契約業已成立，尚嫌無據。
（四）再者，觀之上開進展過程之記載，其中93年1月19日原告
      公司人員石川功又至被告公司拜會，要求被告發出訂購單
      ，被告則要求原告重新提出估價單，兩造並就此次交易內
      容即原告收到被告之訂購單後，於93年1月24日由日本出
      貨30KP，單價330元之事達成合意，有該進展過程紀錄在
      卷可憑，由此記載內容可知，被告於92年12月17日兩造磋
      商後之93年1月19日尚要求原告重新提出估價單，原告亦
      同意再次提出估價單，且就單價再次重新合意為330元，
      則若92年12月17日兩造之商談即為兩造導光版製造契約之
      成立，則被告何需再要求原告提出估價單？又原告何需同
      意被告再次提出估價單？且兩造何以就單價再次達成合意
      ？由此益足認兩造於92年12月17日之商談僅係兩造將來個
      別契約成立前之磋商過程，仍需有被告之訂單「要約」，
      始得成立個別之契約。甚且，兩造於此次係約定原告應於
      收到被告發出之訂購單後始出貨，原告公司人員石川功並
      於進展過程上記載被告說明訂購單約93年1月24、25日發
      出，視情況也有可能在農曆年後才能發出，可見兩造仍以
      原告重新出具估價單「要約引誘」後，被告發出訂購單「
      要約」，原告始為出貨「承諾」之採購過程為準，原告主
      張兩造於92年12月17日即已成立契約，被告負有發出訂購
      單之義務，於交易慣例尚屬有違。又92年12月18日被告公
      司曾向原告要求出貨5000片，原告則要求被告發出訂購單
      ，最後兩造乃就數量改為3700片達成合意，被告並發出訂
      購單予原告，有進展過程紀錄及訂購單在卷可憑，而據原
      告之主張，此3700片導光版乃與系爭契約獨立之另一契約
      ，由此亦可知兩造間92年12月17日之商談僅為契約成立前
      之磋商，仍需有訂購單之要約，始得成立個別契約，而此
      3700片導光版契約即為兩造於92年12月17日之商談後所成
      立個別契約之佐證。
（五）又原告公司人員石川功於其後之93年2月19日、93年4月8
      日、93年6月21日並數次來到被告公司，目的均為催促被
      告公司發出訂購單，此有石川功自行記載之進展過程在卷
      可參，證人戊○○亦證述：「他們每次來都是要訂單，但
      我說我們沒有收到訂單，沒辦法給你，我都一直這樣強調
      。」等語（見本院95年1月4日言詞辯論筆錄），若如原告
      所言，兩造間系爭契約已成立，原告儘可依約履行契約權
      利義務，原告公司人員石川功何需數次前往被告公司磋商
      要求發出訂購單？證人即原告公司人員石川功於本院審理
      時亦證述：「.. 並不需要正式的書面契約，只要原告公
      司有估價單，被告公司有訂貨單，這樣的交易就成立。..
      沒有討論到這部分。因為如果沒訂單的話，就不知道交付
      的對象及付款對象，所以當時沒有提到這部分。所以我才
      每月都催被告下訂單。.. 如果沒有訂單，貨品送到台灣
      ，被告公司是可以拒絕的，貨品就會再退回原告公司，這
      些費用就要由原告負擔，所以才會一再催促訂單。」等語
      （見本院95年6月23 日言詞辯論筆錄），易言之，依石川
      功之證述，應有估價單及訂購單，兩造交易始成立，否則
      無從確認訂貨與請款對象，被告公司亦可拒絕收貨，此亦
      為石川功多次前往被告公司磋商要求發出訂購單之原因。
      尤其本件為國際貿易之情形，依照國際貿易之慣例，均係
      以訂購單與信用狀之發出為交易之依據，是在本件被告並
      未發出訂購單予原告，對實際訂購價格、數量、規格及出
      貨日期、付款方式等均未具體之情形下，尚不得以原告已
      製造出貨之事實，即推認兩造間系爭契約已成立。
（六）另被告公司於原告公司人員石川功之催促下，曾於93年6
      月24日對原告發出數量為14,000片之訂購單，該訂購單上
      記載之單價為300元，與原告主張兩造於92年12月17日就
      單價已達成330元之合意者不同，原告雖主張此係被告公
      司之錯誤，然訂購單之發出乃公司交易之重要事項，在被
      告公司內部係經經辦人員、採購主管之簽認後始會發出，
      衡情應無就單價之重要事項發生錯誤之理，是兩造究有無
      對單價330元達成合意，即有可疑；且被告公司應係確有
      14,000片導光版之需求始會發出此訂購單，若確屬被告公
      司發生之錯誤，且兩造已有單價330元之合意，則在原告
      公司要求更改後，被告應無有此需求而拒不更改重新發出
      訂購單之理，是原告主張兩造已就導光版製造之重要事項
      達成合意，尚足質疑。或亦可認兩造就導光版之單價於每
      次獨立之交易即個別之契約，均應重新約定達成合意始可
      ，適足認兩造於92年12月17日之磋商並非契約成立之合意
      ，仍應有個別之要約、承諾，始得成立契約。
（七）再者，姑不論進展過程紀錄內容之法律上效力究為何，進
      展過程記載之內容與原告所提出議事錄上之內容並不一致
      ，有該進展過程與議事錄影本可憑，證人甲○○亦證述：
      「進展過程與議事錄相衝突時，應以議事錄為準，訪談紀
      錄主要是讓他可以回去交差。」等語（見本院95年1月4日
      言詞辯論筆錄），則上開進展過程記載內容之效力即有可
      議，原告據此主張兩造契約業已成立，尚不足採。而議事
      錄上之記載，據在議事錄上簽名之證人甲○○所述乃「當
      天去的時候，我們中華公司的董事長也一起去，我們董事
      長也曾經打電話給原告公司跟他們社長講，說被告公司的
      生意要拿到信用狀才可以做，因為我們跟被告有做過生意
      ，他們的付款條件比較長，所以我們董事長也跟原告社長
      強調要拿到信用狀才可以做。被告公司的預估排程常常有
      看到這個機種，最後一次看到是在93年9月看到預估排程
      有9月有8K，10月有6K，如果油化公司有下8K及6K訂單的
      話，8月5日就請被告公司開出30K的180天信用狀，分批出
      貨，第一批出14K，第二批出16K」（見本院95年1月4日言
      詞辯論筆錄），證人戊○○亦證述「因為當時7月油化公
      司的預估需求還在，因為先前的生產計畫都一直在變更，
      所以他希望能夠做一個確認，但我有強調預估需求不能做
      為訂單，要收到油化公司的訂單才可以。..9 月8K、10月
      6K 決定是指被告有拿到油化公司訂單才算是決定。.. 如
      果被告在8月5日有收到油化的訂單，被告就會開一個30k
      的信用狀，支付期限是180天。另外第一個14K就是指上面
      預估需求的8K跟6K，另16K是被告最大的誠意，就是當被
      告收到14K的訂單後，會一併開這16K的訂單給原告。..
      （與石川功接觸過程中都有向他表明要收到油化公司的訂
      單，才會向原告下訂單）。因為被告可以買的對象很多，
      但是我知道他有庫存，所以我要幫助他，只要收到訂單，
      就跟原告買，不向他人採購，但一定要收到油化公司的訂
      單。因為我們不是慈善機構。」等語（見本院95年1月4日
      言詞辯論筆錄），由上開證人所述及議事錄記載之內容可
      知，兩造係約定被告公司若欲向原告訂購此批導光版，會
      先向原告發出信用狀，原告再予出貨，且議事錄上確已載
      明「生產計畫變更」等語，證人甲○○亦證述：「（議事
      錄上所載生產計畫有變更是何意？）因為我跟石川功到被
      告公司好幾次，每次去時都有看到預估排程有系爭機種，
      但每次要訂單時，該機種都被拿掉，因為他們沒有收到油
      化公司的訂單。.. （議事錄所載生產計畫）應該是指被
      告公司拿到訂單.. 原因是每個廠家的外型都有點不同，
      是以收到上游的訂單為準。」等語（見本院95年1月4日言
      詞辯論筆錄），證人石川功亦證述：「戊○○有提到生產
      計劃有變更，所以才會拖延給我們訂貨單的時間，.. 我
      不道訂單部分，只知道生產計劃有改變，遲遲無法給我們
      訂單。.. （被告公司）是（必需收到上游的訂單才能知
      道規格，才能向原告公司下訂單）。」等語（見本院95年
      6 月23日言詞辯論筆錄），亦足認證人甲○○、戊○○所
      述上游公司預估需求與生產計畫變更，需俟被告公司取得
      上游公司訂單後始對原告發出訂單等情屬實，被告公司確
      以取得上游公司之訂單後，始有系爭導光版之需求而會對
      原告下訂單。是以，原告雖主張兩造契約於92年12月17日
      成立，惟該進展過程之內容與議事錄之內容並不一致，諸
      如92年12月17日進展過程記載訂貨數量為60KP，議事錄上
      記載數量則為30KP，則原告主張已與被告成立契約之契約
      內容究為何者？無論議事錄或事後原告向被告為請求之存
      證信函，均與原告主張92年12月17日達成合意之內容不同
      ，縱依議事錄之記載，在被告未發出信用狀與訂單之情形
      下，原告亦不得遽認契約已然成立，是原告之主張自不足
      採。
（八）此外，兩造非僅就導光版之單價、規格無法證明業已達成
      合意，就付款方式、出貨裝船日期等契約非必要之點，原
      告亦無法舉證證明兩造已達成合意，而該等付款方式、出
      貨裝船日期等雖為契約偶素非必要之點，然在商場上，付
      款方式與出貨日期非常重要，付款之快慢或付款方法往往
      影響公司財務狀況，在國際貿易之場合，付款方法與出貨
      裝船日期更顯重要，蓋交易雙方在不同之地域，距離遙遠
      ，因時空之阻隔，雙方之信用均較不易得知，付款方式、
      裝船日期等契約成立之偶素，亦應格外重視。此由被告所
      曾向原告發出之二次訂購單，其中3,700片之訂購單與
      14,000片之訂購單，其規格之記載不同，付款條件亦不同
      ，一為月結30天，一為月結90天，有該二紙訂購單影本附
      卷可稽，而議事錄上所載付款條件乃被告開立180日之信
      用狀，與14,000片訂購單上之付款條件又有不同，即可知
      兩造就付款條件之約定亦係隨個別約定之不同而有差異，
      並非於92年12月17日即已達成合意，由此亦足認兩造於92
      年12月17日之磋商僅為概括之約定，仍應由兩造另成立個
      別之契約就契約必要與非必要之點為具體之約定。
（九）是以，兩造於92年12月17日之商談應僅為就導光版之製造
      所進行之磋商，兩造仍約定需由原告提出正式之報價單為
      要約引誘後，被告對原告出具訂購單為要約，始有原告承
      諾與否，兩造間契約是否得以合致成立之問題，且需俟被
      告公司之上游公司下定單後，被告對系爭導光版產品有所
      需求，始會對原告下訂單，而得成立個別之契約，原告主
      張兩造契約於92年12月17日即已成立，尚不足採。
二、若兩造間系爭契約並未成立，被告是否應負締約上過失之損
    害賠償責任？
（一）按契約未成立時，當事人為準備或商議訂立契約而有左列
      情形之一者，對於非因過失而信契約能成立致受損害之他
      方當事人，負賠償責任：一就訂約有重要關係之事項，對
      他方之詢問，惡意隱匿或為不實之說明者。二知悉或持有
      他方之秘密，經他方明示應予保密，而因故意或重大過失
      洩漏之者。三其他顯然違反誠實及信用方法者。前項損害
      賠償請求權，因二年間不行使而消滅。民法第245條之1固
      定有明文。惟在訂約準備及商議期間，雙方交涉方式、態
      度，以及其後斟酌利害得失，自由抉擇是否成立契約，此
      即屬私法自治及自由競爭原則之範疇，故除有惡意未誠實
      提供資訊、嚴重違反保密義務或顯然違反進行締約時應遵
      守之誠實及信用方法之情事，否則尚難謂拒絕締約一方須
      就他方因準備締約所支出之費用或損害負責。
（二）原告雖主張被告違反誠信原則，惟為被告所否認。經查，
      就本件兩造於92年12月17日及其後陸續磋商之過程以觀，
      被告均已向原告表明是否向原告訂購系爭導光版，需視其
      上游公司是否給被告訂單而定，且應以被告發出訂單為準
      ，原告亦已知被告公司之上游公司之預估排程及生產計畫
      有變更，此有議事錄之記載及證人甲○○、戊○○、石川
      功之證述可佐，並已詳如前述，足見原告對於被告非必然
      對其下訂購單，即兩造非必然成立契約已有認知。而契約
      之訂定應依平等、自由原則為之，一方不須屈從他方意思
      ，故契約無效、或不成立，並不當然有締約過失存在，原
      告主張被告有締約過失，依民事訴訟法第277條前段規定
      ，就此有利於己之積極事實（被告違反誠信原則）應負舉
      證責任，然原告並未舉證證明被告於締約過程中有何違返
      誠信原則之處，且被告是否「顯然違反誠實及信用之方法
      」，應依社會觀念判斷之，依兩造之約定，原告應俟取得
      被告之訂單始為出貨，本件被告因其上游公司未向被告下
      訂單，致被告未向原告發出訂單訂購導光版，於商場交易
      常情，自難認為被告有何違反誠信原則，且原告在未接獲
      被告訂單之情形下，即進行導光版之裁切及出貨，亦難謂
      原告全無過失。蓋當事人於磋商契約之際，並不互負必然
      簽訂契約之義務，於磋商過程中雙方擇其利己之條件反覆
      不斷提出要約，以待對方承諾，或變更對方之要約而視為
      新要約，以待對方承諾，然契約是否成立，尚賴雙方衡量
      利害得失、自由選擇是否簽訂契約，此乃契約自由精神之
      表現。是以，本件雙方於磋商過程中，被告均已向原告表
      明是否向原告訂購系爭導光版，需視其上游公司是否給被
      告訂單而定，原告亦已知被告公司之上游公司之預估排程
      及生產計畫有變更，且兩造已有應由被告先發出訂單，被
      告始為出貨之共識，足見原告亦明知日後雙方未必會成立
      契約，是原告主張縱認契約未成立，被告亦有締約上之過
      失，應負損害賠償責任，自屬無據。
三、綜上，兩造於92年12月17日之商談僅為就導光版之製造所進
    行之磋商，兩造仍約定需由原告提出正式之報價單為要約引
    誘後，被告對原告出具訂購單為要約，始有原告承諾與否，
    兩造間契約是否得以合致成立之問題，且需俟被告公司之上
    游公司下定單後，被告對系爭導光版產品有所需求，始會對
    原告下訂單，而得成立個別之契約，原告主張兩造契約於92
    年12月17日即已成立，尚不足採。至原告主張如認兩造契約
    未成立，被告亦應負締約上過失責任一節，原告無法舉證證
    明被告有何違反民法第245條之1各款規定之情形，且雙方於
    磋商過程中，被告均已向原告表明是否向原告訂購系爭導光
    版，需視其上游公司是否給被告訂單而定，原告亦已知被告
    公司之上游公司之預估排程及生產計畫有變更，且兩造已有
    應由被告先發出訂單，被告始為出貨之共識，難認被告有何
    違反誠信原則之處，是原告主張縱認契約未成立，被告亦有
    締約上之過失，應負損害賠償責任，亦屬無據。從而，原告
    請求被告給付日幣三千七百七十四萬一千零十八元，及自民
    國93年10月1日起至清償日止，按年息百分之五計算之利息
    ，即無理由，應予駁回。而其假執行宣告之聲請亦失所附麗
    ，應併予駁回。
四、因本案事證已臻明確，兩造其餘主張陳述及所提之證據，經
    審酌後認均與本件結果無涉或無違，爰不再予論述，附此敘
    明。
伍、訴訟費用負擔之依據：民事訴訟法第78條。
中　　華　　民　　國　　96　　年　　2　　月　　13　　日
                  民事第一庭    法　官　林南薰
以上正本係照原本作成。
如對本判決上訴，須於判決送達後20日內向本院提出上訴狀。
中　　華　　民　　國　　96　　年　　2　　月　　13　　日
                                書記官　楊書棼
